高雄高等行政法院判決
                         　           100年度再字第24號
再 審原 告  林英賢
            林建輝
            林盈瑩
            鄭麗蓉
            林世賢
再 審被 告  財政部高雄市國稅局
代  表  人  何瑞芳  局長
上列當事人間營業稅事件，再審原告對於最高行政法院中華民國
99年12月16日99年度判字第1322號判決，提起再審之訴，本院判
決如下：
    主  文
再審之訴駁回。
再審訴訟費用由再審原告負擔。
    事實及理由
一、事實概要：緣再審原告等人於民國95年11月至96年3月間建
    屋出售，未依規定申請營業登記，漏開統一發票，再審原告
    林英賢漏報銷售額新臺幣（下同）6,190,476元（未稅）；
    再審原告林建輝漏報銷售額計6,552,381元（未稅）；再審
    原告林盈瑩漏報銷售額6,828,572元（未稅）；再審原告鄭
    麗蓉漏報銷售額6,571,428元（未稅），再審原告林世賢漏
    報銷售額3,000,000元（未稅）。經再審被告查獲，除核定
    補徵營業稅（已核課確定，又再審原告另案提起行政訴訟請
    求退稅，亦經本院97年度訴字第502號判決駁回再審原告之
    訴及最高行政法院97年度裁字第5303號裁定駁回再審原告上
    訴確定）外，並以再審原告等人同時違反行為時加值型及非
    加值型營業稅法（下稱營業稅法）第51條第3款及稅捐稽徵
    法第44條規定，處罰鍰分別為林英賢309,523元、林建輝327
    ,619元、林盈瑩341,428元、鄭麗蓉328,571元、林世賢150,
    000元。再審原告等人對罰鍰處分不服，申請復查，未獲變
    更，提起訴願，亦遭駁回，遂向本院提起行政訴訟，經本院
    以97年度訴字第848號判決駁回再審原告之訴，再審原告復
    向最高行政法院提起上訴，仍遭該院以99年度判字第1322號
    判決（下稱原確定判決）駁回其上訴確定。再審原告因認原
    確定判決有行政訴訟法第273條第1項第1款、第13款及第14
    款之再審事由，遂向最高行政法院提起再審之訴，其中依上
    開條文第1項第1款提起再審之訴部分，業經該院裁定再審之
    訴駁回（100年度裁字第816號）；另依同條第1項第13款及
    第14款提起再審之訴部分，則移送本院審理。
二、本件再審原告主張：
（一）按「主旨：檢送『檢討營業人假借（利用）個人名義建屋
      出售逃漏稅查緝情形有關事宜』會議紀錄乙案，請照會商
      決議事項辦理。附件：『檢討營業人假借（利用）個人名
      義建屋出售逃漏稅查緝情形有關事宜』會議紀錄（三）對
      經輔導已自動辦理營業登記者，於辦理營業登記前，因興
      建工程需用材料或勞務之支出，所取得之進項憑證，雖已
      逾申報扣抵期限，或所載不符營業稅法第33條之規定，如
      經查明確屬各該建屋工程所需之支出，其進項稅額，得專
      案核實，准予扣抵。（五）個人建屋出售，經輔導辦理營
      利事業設立登記前之案件，尚不發生不依法開立發票交付
      買受人之行為罰。至原為建設公司，假借（利用）個人名
      義建屋出售者，其有不依規定給與他人憑證之行為罰部分
      ，仍應依稅捐稽徵法第44條論處。」為財政部80年12月23
      日臺財稅字第801266215號函所釋示。惟原確定判決僅就
      雙方當事人均無爭議之前開函釋第（三）點加以論述，並
      未提及對再審原告有利之第（五）點。查本件再審原告皆
      經輔導辦理營利事業設立登記在案，營利事業統一編號分
      別為00000000、00000000、00000000、00000000、000000
      00，稅藉號碼則分別為000000000、00000000、000000000
      、000000000、000000000，明明符合前開財政部函釋第（
      五）點之意旨，亦即不發生不依法開立發票交付買受人之
      行為罰，然原確定判決卻隻字未提，逕以「財政部80年12
      月23日臺財稅第801266215號函釋，係指已自動辦理營業
      登記者所取得之進項稅額，得專案核實准予扣抵。本件營
      業稅之查核被上訴人已准予扣抵進項稅額，有原處分卷所
      附之計算表可證，是被上訴人已適用財政部此項函釋為有
      利於上訴人之認定，上訴人復以此函釋加以主張，亦無可
      取。」等語，實令人不知所云。足見原確定判決符合行政
      訴訟法第273條第1項第13款「當事人發現未經斟酌之證物
      或得使用該證物」之再審事由。
（二）又再審原告於98年7月13日具文向再審被告陳情為何本件
      未適用財政部80年12月23日臺財稅字第801266215號函釋
      ，案經再審被告以98年7月22日財高國稅法字第098005129
      0號函復略以：「說明：‧‧‧三、‧‧‧旨揭之處分，
      本局認其構成要件、依據法令及處罰種類（漏稅罰），並
      無錯誤，亦不違臺端陳情援引之財政部函釋規定；臺端與
      本局之見解不同，自宜依循法律規定之行政救濟制度，以
      解決此項爭議。」等語。查上開再審被告函文既認再審原
      告係觸犯漏稅罰，而非行為罰，則自無比較行為時營業稅
      法第51條第3款及稅捐稽徵法第44條規定，擇一從重處罰
      之問題。又原確定判決認為上開再審被告函復為觀念通知
      ，並非行政處分云云。惟按「受理機關認為人民之陳情有
      理由者，應採取適當之措施；認為無理由者，應通知陳情
      人，並說明其意旨。」行政程序法第171條第1項定有明文
      。因此上開再審被告函文應有一定公信力，更何況該函文
      表明再審原告與再審被告之見解不同，宜由行政法院解決
      此項爭議。無奈原確定判決疏漏，未就重要證物即財政部
      80年12月23日臺財稅字第801266215號函釋予以說明，顯
      然構成行政訴訟法第273條第1項第14款之再審事由。另再
      審原告既經輔導辦理營利事業設立登記並補繳所漏稅款，
      依財政部80年12月23日臺財稅字第801266215號函釋意旨
      ，應免追究渠等之行為罰，自不發生漏稅之事實，是漏稅
      罰亦應免除；反之，如再裁處漏稅罰，則前述財政部函釋
      將失去發布之意義，而再審原告經輔導辦理營利事業設立
      登記，亦無意義等情。並聲明求為判決原確定判決廢棄；
      訴願決定及原處分均撤銷。
三、再審被告則以：本件再審原告雖以其發現未經斟酌之證物或
    得使用該證物，以及原確定判決就足以影響於判決之重要證
    物有漏未斟酌情形等理由，提起本件再審之訴。然不論案由
    、適用法規及重要證物，原確定判決均已充分審酌、完整論
    述，並逐一駁斥再審原告之主張。是本件再審原告主張原確
    定判決有行政訴訟法第273條第1項第13款及第14款之再審事
    由，顯無足採等語，資為抗辯。並聲明求為判決駁回再審原
    告之訴。
四、兩造之爭點為原確定判決有無行政訴訟法第273條第1項第13
    款及第14款之再審事由。經查：
（一）按「再審之訴顯無再審理由者，得不經言詞辯論，以判決
      駁回之。」行政訴訟法第278條第2項定有明文。又「有下
      列各款情形之一者，得以再審之訴對於確定終局判決聲明
      不服。但當事人已依上訴主張其事由或知其事由而不為主
      張者，不在此限：‧‧‧十三、當事人發現未經斟酌之證
      物或得使用該證物。但以如經斟酌可受較有利益之裁判為
      限。十四、原判決就足以影響於判決之重要證物漏未斟酌
      。」固分別為行政訴訟法第273條第1項第13款及第14款所
      規定。惟上開行政訴訟法第273條第1項第13款所謂「當事
      人發現未經斟酌之證物或得使用該證物」，係指該證物在
      前訴訟程序時業已存在，而為當事人所不知或不能使用，
      現始知悉或得予利用者而言，且以如經斟酌可受較有利益
      之裁判者為限（最高行政法院69年判字第736號判例參照
      ）；而第14款所稱「原判決就足以影響於判決之重要證物
      漏未斟酌」，係指足以影響判決基礎之重要證物，雖在前
      訴訟程序業已提出，然未經確定判決加以斟酌，或者忽視
      當事人聲明之證據而不予調查，或者就依聲請或依職權調
      查之證據未為判斷，均不失為漏未斟酌，且以該證物足以
      動搖原確定判決基礎者為限。若於判決理由項下說明無調
      查之必要，或縱經斟酌亦不足影響判決基礎之意見，即與
      漏未斟酌有間，不得據為再審之理由（吳明軒所著中國民
      事訴訟法89年9月修訂5版下冊）。又當事人雖已主張其再
      審之訴具備行政訴訟法第273條第1項第13款及第14款規定
      之要件，而經法院審查結果其實無此事由者，則其再審之
      訴即為顯無理由。
（二）經查，本件再審原告提起再審之訴，無非係以原確定判決
      經其發現漏未斟酌財政部80年12月23日臺財稅字第801266
      215號函釋，而認原確定判決有行政訴訟法第273條第1項
      第13款及第14款規定之再審事由。惟按「主旨：檢送『檢
      討營業人假借（利用）個人名義建屋出售逃漏稅查緝情形
      有關事宜』會議紀錄乙案，請照會商決議事項辦理。附件
      ：『檢討營業人假借（利用）個人名義建屋出售逃漏稅查
      緝情形有關事宜』會議紀錄（三）對經輔導已自動辦理營
      業登記者，於辦理營業登記前，因興建工程需用材料或勞
      務之支出，所取得之進項憑證，雖已逾申報扣抵期限，或
      所載不符營業稅法第33條之規定，如經查明確屬各該建屋
      工程所需之支出，其進項稅額，得專案核實，准予扣抵。
      （五）個人建屋出售，經輔導辦理營利事業設立登記前之
      案件，尚不發生不依法開立發票交付買受人之行為罰。至
      原為建設公司，假借（利用）個人名義建屋出售者，其有
      不依規定給與他人憑證之行為罰部分，仍應依稅捐稽徵法
      第44條論處。」為財政部80年12月23日臺財稅字第801266
      215號函所釋示。查上開函釋係財政部依其職權，針對「
      營業人假借（利用）個人名義建屋出售逃漏稅查緝情形」
      相關事宜所為之決議，並非具體案件中可以作為證明待證
      事實之證據，不能謂為證物，是難認上開財政部函釋屬行
      政訴訟法第273條第1項第13款與第14款所謂當事人發見未
      經斟酌之「證物」或得使用該「證物」及原判決就足以影
      響於判決之重要「證物」漏未斟酌之情形。況且，再審原
      告前揭主張，亦經原確定判決以：「次查財政部80年12月
      23日臺財稅第801266215號函釋，係指已自動辦理營業登
      記者所取得之進項稅額，得專案核實准予扣抵。本件營業
      稅之查核被上訴人已准予扣抵進項稅額，有原處分卷所附
      之計算表可證，是被上訴人已適用財政部此項函釋為有利
      於上訴人之認定，上訴人復以此函釋加以主張，亦無可取
      。」等語予以說明，亦足證再審原告上開主張業於前訴訟
      程序中提出，並經最高行政法院審酌，認不可採，而予以
      駁回，是再審原告前開主張，自無行政訴訟法第273條第1
      項第13款及第14款情形。從而，再審原告提起本件再審之
      訴，即與行政訴訟法第273條第1項第13款及第14款之規定
      不合。
（三）綜上所述，再審原告之主張並無可採，其依行政訴訟法第
      273條第1項第13款及第14款規定，以其發見未經斟酌之證
      物及原判決就足以影響於判決之重要證物漏未斟酌為由，
      提起本件再審之訴，為顯無理由，爰不經言詞辯論，逕以
      判決駁回之。
五、據上論結，本件再審之訴為顯無理由，依行政訴訟法第278
    條第2項、第281條、第98條第1項前段、第104條、民事訴訟
    法第85條第1項前段，判決如主文。
中　　華　　民　　國　　100　 年　　7　　 月　　26　　日
              高雄高等行政法院第三庭
                          審判長法官　邱　政　強
                                法官　林　勇　奮
                                法官　李　協　明
以上正本係照原本作成。
如不服本判決，應於判決送達後20日內向本院提出上訴書狀，其
未表明上訴理由者，應於提起上訴後20日內向本院提出上訴理由
書（須按對造人數附繕本）；如於本判決宣示或公告後送達前提
起上訴者，應於判決送達後20日內補提上訴理由書（須附繕本）
。未表明上訴理由者，逕以裁定駁回。
中　　華　　民　　國　　100　 年　　7　　 月　　26　　日

　　　　　　　　　　　　　　　書記官  周  良  駿